臺灣臺南地方法院民事判決　九十三年度保險簡上字第四號
　　上　訴　人　國泰人壽保險股份有限公司
　　法定代理人　丙○○
　　訴訟代理人　甲○○
　　　　　　　　乙○○
　　被上訴人　　戊○○
　　訴訟代理人　丁○○
右當事人間請求給付保險金事件，上訴人對於中華民國九十二年十一月三日本院新營
簡易庭九十一年度營簡字第六一六號第一審判決提起上訴，經本院於九十三年四月二
十日言詞辯論終結，判決如左：
    主  　文
上訴駁回。
第二審訴訟費用由上訴人負擔。
原判決主文第一項關於「第0000000000號保險契約」應更正為「第000
0000000號保險契約」。
    事  　實
甲、上訴人方面：
一、聲明：求為判決：(一)原判決廢棄。(二)被上訴人在第一審之訴及假執行之聲請駁回
    。(三)第一、二審訴訟費用由被上訴人負擔。
二、陳述：除與原判決記載相同者，茲引用之外，補稱：
（一）上訴人就原審判決主文第二項部分，同意依溫心住院日額保險附約（下稱溫心
      保險附約）之約定給付被上訴人新台幣（下同）七千五百元，另就新溫心住院
      日額醫療保險附約（下稱新溫心保險附約）之三萬元部分，因被上訴人違反複
      保險之規定，契約無效，上訴人自得拒絕給付。
（二）按最高法院六十六年度台上字第五七五號裁判要旨指出：人身保險之射倖性質
      高於財產保險，倘投保金額過高，即易肇致道德危險，故保險人在承保之前，
      必須先行瞭解該保險是否有保額過高或危險過分集中之虞。惟要保人若有不良
      動機分別投保數保險公司，而事先事後復隱匿不為通知，此項危險率即不易測
      定，因此保險法第三十五條至第三十七條乃設限制，賦要保人必須通知之義務
      ，藉資防微杜漸。保險法既將複保險列入總則，遍觀全編，又無人身保險應予
      除外之涵意，即不得謂限於財產保險始有其適用。是故最高法院就複保險之規
      定是否完全排除人身保險之適用，並未形成統一之見解，且亦未形成判例。而
      人身保險可分人壽保險、傷害保險、健康保險及年金保險，有關複保險在人壽
      保險應有適用（見最高法院八十九年台上字第二四九０號、九十年台上字第六
      二五號及九十一年台上字第一九九二號民事判決）。是人身雖無法以價值判斷
      ，惟健康保險概念係源於法律體系中「損害填補」原則而來，故不宜直接認定
      無複保險之適用，以避免不當得利情形發生。
（三）系爭醫療保險屬健康保險，為人身保險，無論學界或實務上，認因有損害填補
      之性質，故而大部分支持有複保險之適用。原審法院直接認為人身保險無複保
      險之適用，疏值可議。按被上訴人於投保上訴人系爭契約前，已投保南山人壽
      保險股份有限公司（下稱南山人壽），惟於要保書上卻故意不為告知，故成立
      在後之溫情住院醫療保險附約（下稱溫情保險附約）、新溫心保險附約既屬成
      立在後之複保險契約，即為無效之契約。
（四）就業務員之權限而言，依保險業務員管理規則第十五條限於「一、解釋保險商
      品內容及保單條款。二、說明填寫要保書注意事項。三、轉送要保文件及保險
      單。四、其他經所屬公司授權從事保險招攬之行為。」顯見業務員並無受領要
      保人通知複保險之權限，原審指稱：「業務員翁淑玲於要保之初，非但已經知
      悉原告有向南山人壽投保乙事．．實難認原告有何隱匿複保險事實故意不為告
      知之惡意．．」，未查明該業務員管理規則第十五條之規定，且保險法第四十
      三條規定「保險契約應以保險單或暫保單為之」，又觀系爭溫情保險附約、新
      溫心保險附約第一條第二項記載「本契約所載的條款、附著之要保書、批註及
      其他約定書，均為本附約之構成部分」，可見保險契約為要式契約，而契約條
      款又將要保書內容視為契約構成之一部分，依保險法第四十三條、系爭契約條
      款第一條及要保書已明列為告知事項，可見系爭保險契約應限於書面告知，且
      要保人向業務員口頭告知並不及於保險公司，原審不查，直接類推適用民法第
      二百二十四條認為招攬人翁淑玲已接受被上訴人之告知，顯有違誤。
（五）原審指稱：「參以被告提出之保險契約內容變更申請書暨要保書，確未對被保
      險人有否複保險之情形，要求要保人或被保險人需說明、填載之記載」，未查
      明依附加申請書確有記載「是否有購買各壽險公司之實支實付醫療險？」因此
      被上訴人確未就書面為告知。
（六）依系爭健康險附加申請書並無同意向壽險公會查詢等語，又保險精神乃保障不
      可預料及不可抗力之情事，唯有保險事故發生，保險公司才能進一步瞭解保戶
      之投保動機及經過是否合理，且保險契約為最大善意契約，要保書將複保險告
      知事項明列在內，即在於控管此一不可預料之風險。
（七）被上訴人職業為糖廠臨時工，收入不固定，是否有能力交付多家保險公司保險
      費，即有疑義，卻於民國九十年九月十二日起密集附加及投保上訴人、南山、
      安泰、保誠、國寶、新光等六家保險公司高額醫療險，合計醫療保險一日達二
      萬元，本次事故合計達三十二萬餘元，旋於九十一年九月九日短短不到一年即
      發生保險事故，申請保險理賠，且痔瘡本身症狀又非短期間可以形成，被上訴
      人不為複保險之通知，顯然有藉複保險獲取不正利益之虞。被上訴人本次因痔
      瘡、肛門管於九十一年九月九日在高雄市立民生醫院（下稱民生醫院）住院
      十天，相較於其他相同病情醫療日數，顯有偏高之情形，雖然大多法律實務皆
      認為此類人身保險不適用複保險之規定，惟類此醫療保險實不宜直接認定無複
      保險之適用，以杜絕不法人士藉法律漏洞獲取不當利益。
三、證據：除援用第一審所提證據外，補提九十年九月十一日保險契約內容變更申請
    書影本一件為證。
乙、被上訴人方面：
一、聲明：求為判決如主文所示。
二、陳述：除與原判決記載相同者，茲引用之外，補稱：
（一）上訴人對保險之理論敘述長篇大論，其實根本並不具說服力，蓋人身保險並無
      超額保險之適用，此乃最高法院判例之見解，至於上訴人舉出數個最高法院之
      判決為據，充其量也僅因個案而作不同見解之判決而已，並非判例之見解，從
      而人身確實無價，並無超額保險之適用，自亦無複保險超額保險之適用。
（二）上訴人公司與新光保險公司乃我國兩大傳統保險公司，此兩家公司以前就是吃
      定消費者，欺負消費者不懂保險法，故核保時講得天花亂墜從不拒絕，但當保
      戶主張理賠時，就搬出保險法第六十四條及第三十七條出面抗辯，故早期我國
      法院凡是有保險方面之官司，幾乎由上揭兩家公司囊括，故在一般百姓之心理
      ，對此兩家公司可謂深惡痛絕，一直到後來我國開放保險市場後，才稍加改善
      ，不過，仍不改其以前吃定消費者之技倆。
（三）人身確實無價，無法以固定之價值去估價，與財產保險迥異，每一個社會不特
      定大眾只要其保費交得起，有能力負擔，確不應限制任何人投保多少之人身保
      險，此乃人之所以異於財產之物最大之不同所在，況且，茍保險公司恐怕會吃
      虧，則保戶已在要保書上聲明同意保險公司向壽險公會查詢電腦連線，何以不
      查詢？心態不正？茍有查詢，何以故不吭聲？貪求保費之收入，可以獲取公司
      資金之收入，可以有佣金可抽取，等到保戶主張理賠，再出面主張保險法第三
      十七條無效並沒收全部保費，等於惡意在利用保戶之保費作為自己生意上資金
      之來源。
（四）按保險契約為最大善意契約，於保險契約訂定時，要保人須盡善意將保險人所
      承擔危險之有關事項告知，以便保險人據之衡估危險之高低，並據以決定保險
      費之多寡；而為確定要保人應盡據實告知義務之範圍，以保險人書面所提之問
      題為限，如要保人對書面詢問有隱匿、遺漏或不實說明之情事時，則須視未告
      知或不實說明之項目，是否為重要事項？是否足以變更或減少保險人對危險之
      估計？而認定是否違反告知義務。惟依保險法第六十四條第一項並未限定要保
      人必須以「書面」方式盡其說明義務，則要保人以「言詞」就上開書面詢問事
      項，以盡據實說明義務時，亦為法所不禁，斷不得以其非書面告知，即認要保
      人未盡告知義務。
（五）被上訴人並非詐痛，而係確實生病住院開刀，有被上訴人事後再到醫院追蹤治
      療之診斷證明書等病歷資料可證，被上訴人生病住院開刀致身體上之創傷痛苦
      ，非可用固定之價值來估價。
三、證據：除援用第一審所提證據外，補提民生醫院診斷證明書二紙、大腸鏡檢查通
    知單、檢查治療同意書、大腸鏡檢查前注意事項各一紙、本院九十一年度保險字
    第三一號民事判決、台灣高等法院台南分院九十二年度保險上易字第八號民事判
    決及九十年六月二十七日保險契約內容變更申請書（均影本）各一件為證。
丙、本院依職權訊問證人翁淑玲。
    理　　由
一、本件被上訴人起訴主張：被上訴人於八十六年十月二十一日，以自己為被保險人
    向上訴人投保國泰美滿人生三一二終身壽險主契約及溫心保險附約，於九十年九
    月十二日，又向上訴人附加投保溫情保險附約、新溫心保險附約。被上訴人嗣於
    九十一年九月九日因痔瘡、肛門管入民生醫院開刀，並住院十日，上訴人依約
    應給付被上訴人溫心保險附約之手術保險金五千元、手術看護保險金二千五百元
    ，新溫心保險附約之手術醫療保險金二萬元、手術療養保險金一萬元，合計三萬
    七千五百元。詎被上訴人向上訴人請求理賠，竟遭上訴人拒絕給付，並爭執系爭
    溫情保險附約、新溫心保險附約因被上訴人惡意複保險而無效。惟人身無價，並
    無超額保險之問題，自亦無保險法複保險規定之適用。被上訴人為此提起本件訴
    訟，請求確認兩造間於九十年九月十二日所成立第0000000000號保險
    契約所附加之溫情保險附約及新溫心保險附約所生之法律關係存在；並依系爭溫
    心保險附約及新溫心保險附約之法律關係，請求上訴人應給付被上訴人保險金三
    萬七千五百元，及自起訴狀繕本送達翌日起至清償日止，按年息百分之五計算之
    利息等情。
二、上訴人則以：被上訴人於九十年九月十二日向上訴人加保系爭溫情保險附約、新
    溫心保險附約前，已於八十九年八月二十三日向南山人壽投保醫療險，且於九十
    年九月十二日至同年十一月二十三日間密集向上訴人、安泰、保誠、國寶、新光
    等保險公司投保，其醫療日額高達一日近二萬元，依系爭保險契約條款及要保書
    約定，被上訴人未以書面為複保險之通知，已明顯違反保險法第三十七條規定。
    另一般痔瘡、肛門管之治療日數多為三至四日，被上訴人之住院日數卻高達十
    日，顯見被上訴人有藉投保高額醫療險，藉機獲取高額保險金之意圖。系爭醫療
    保險，具有損害填補之性質，應有複保險禁止之適用，且被上訴人顯有故意不為
    複保險之通知，或意圖不當得利而為複保險之情事，故系爭溫情保險附約及新溫
    心保險附約應為無效，上訴人自無庸給付保險金，以防止被上訴人取得不當得利
    等語，資為抗辯。
三、按當事人於言詞辯論時，為訴訟標的之認諾者，應本於其認諾為該當事人敗訴之
    判決，民事訴訟法第三百八十四條定有明文。查本件被上訴人依據兩造間訂立之
    溫心保險附約，請求上訴人給付七千五百元部分，上訴人業於原審九十二年八月
    二十五日言詞辯論期日當庭認諾，有該日筆錄附於原審卷可憑，復於本院審理時
    不爭執（見本院九十三年三月九日準備程序筆錄），則原審依此為上訴人敗訴之
    判決，並無違誤。
四、次按確認法律關係之訴，非原告有即受確認判決之法律上利益者，不得提起之，
    民事訴訟法第二百四十七條第一項前段有明文規定。所謂即受確認判決之法律上
    利益，凡法律關係之存否於當事人不明確，致原告私法上之地位有受侵害之危險
    ，而得以對於被告以確認判決除去者，均屬之。本件被上訴人（即原告）主張兩
    造訂立之系爭溫情保險附約、新溫心保險附約所約定之保險事故發生，並依新溫
    心保險附約請求上訴人給付保險金三萬元，惟經上訴人以系爭二保險附約因被上
    訴人惡意複保險而無效，並拒絕給付被上訴人前開金額之保險金，則系爭二保險
    附約所生之法律關係之存否，於兩造間既有爭執，且此法律關係之不明確，足使
    被上訴人在私法上之地位有受侵害之危險，因之，被上訴人對於上訴人提起本件
    確認之訴部分，揆諸前開說明，自有受確認判決之法律上利益。
五、兩造不爭執之事實：
（一）被上訴人於八十六年十月二十一日，以自己為被保險人向上訴人投保國泰美滿
      人生三一二終身壽險主契約（保險單號碼：第0000000000號）及附
      加溫心保險附約。嗣於九十年九月十二日，又向上訴人加保系爭溫情保險附約
      【包括疾病、傷害之住院保險金、門診手術保險金給付，被保險人得選擇按「
      實支實付型」或「日額給付型」（住院保險金）、「定額給付型」（門診手術
      保險金）擇一給付】、新溫心保險附約【包括疾病、傷害之住院醫療、出院療
      養、手術醫療、手術療養、加護病房及燒燙傷病房之保險金給付，其給付採「
      日額給付型」（住院日額醫療保險金、出院療養保險金、加護病房、燒燙傷病
      房保險金）、「定額給付型」（手術醫療保險金、手術療養保險金：按被保險
      人投保之「住院醫療保險金日額」乘以該手術項目之「手術等級」所相對應之
      「手術保險金倍數」後計得之金額定之】。
（二）被上訴人於八十九年八月二十三日曾向南山人壽投保日額型醫療保險，嗣於九
      十年十月、同年十一月間又先後向安泰、保誠、國寶、新光人壽等保險公司投
      保日額型醫療保險。
（三）被上訴人於九十一年九月九日至民生醫院住院，接受痔瘡、肛門管之切除手
      術，嗣於同年月十八日出院，共計住院十日，而該手術係屬於新溫心保險附約
      所約定之第四級手術等級。
（四）除上訴人業已認諾之溫心保險附約保險金七千五百元（包括手術保險金五千元
      及手術看護保險金二千五百元）外，若系爭新溫心保險附約並非無效，則上訴
      人依該附約第十四條、第十五條約定，應給付被上訴人手術醫療保險金二萬元
      、手術療養保險金一萬元，合計為三萬元。
六、得心證之理由：
    本件兩造之爭執要點在於：(一)系爭溫情保險附約、新溫心保險附約是否有保險法
    複保險規定之適用？(二)依兩造保險契約內容，被上訴人附加投保系爭溫情保險附
    約、新溫心保險附約時，是否故意不為複保險之通知，或意圖不當得利為複保險
    ，而符合保險法第三十七條所定惡意複保險之情形？經查：
（一）按複保險，謂要保人對於同一保險利益，同一保險事故，與數保險人分別訂立
      數個保險之契約行為；複保險，除另有約定外，要保人應將他保險人之名稱及
      保險金額通知各保險人；要保人故意不為前條之通知，或意圖不當得利而為複
      保險者，其契約無效；善意之複保險，其保險金額之總額超過保險標的之價值
      者，除另有約定外，各保險人對於保險標的之全部價值，僅就其所保金額負比
      例分擔之責。但賠償總額，不得超過保險標的之價值，此觀保險法第三十五條
      、第三十六條、第三十七條及第三十八條規定即明。而保險法關於此一複保險
      之規定，係列於保險法總則章，因之複保險於人身保險（人壽保險、健康保險
      、傷害保險、年金保險）是否有其適用，向來迭有爭議。惟衡諸前揭保險法複
      保險之規定，係基於損害填補之原則，為防止被保險人不當得利、獲致超過其
      財產上損害之保險給付，以維護保險市場交易秩序、降低交易成本與健全保險
      制度之發展，而對複保險行為所為之合理限制。因之，在財產保險，保險標的
      價額，通常得以客觀標準評估其價值，故複保險相關規定之限制，使保險金額
      不得高於保險標的價額，而得以防止被保險人之不當得利。惟於人身保險，因
      人身無法以經濟上利益估定其價值，故人身保險之保險利益，並無保險價額之
      觀念，且人身保險契約，亦非為填補被保險人之財產上損害，不生類如財產保
      險之保險金額是否超過保險標的價值之問題，此觀人身保險之保險給付，多採
      定額給付理賠，而不計被保險人實際經濟損害為若干自明。是以人身保險因人
      身無法以經濟上利益估定其價值，要無超額賠償之不當得利可言。準此，人身
      保險契約自無保險法複保險相關規定之適用。
（二）次參系爭溫情保險附約之保險金給付，被保險人得選擇按「實支實付型」或「
      日額給付型」（住院保險金）、「定額給付型」（門診手術保險金）擇一方式
      給付；又新溫心保險附約之保險金，則採「日額給付型」（住院日額醫療保險
      金、出院療養保險金、加護病房、燒燙傷病房保險金）、「定額給付型」（手
      術醫療保險金、手術療養保險金按被保險人投保之「住院醫療保險金日額」乘
      以該手術項目之「手術等級」所相對應之「手術保險金倍數」後計得之金額定
      之）給付，有系爭醫療保險附約在卷可按（原審卷第五七頁至第七八頁），依
      此，被保險人於約定之保險事故發生後，保險人依被保險人之請求以「日額給
      付」、「定額給付」之方式給付醫療保險金，並未扣除被保險人因此可領取之
      社會保險給付，且若被保險人實際上醫療費用支出高於該定額給付之數額時，
      保險人亦不負填補之義務，足見系爭保險附約之目的並非在於具體填補被保險
      人所受之醫療費用損害，自難與填補有形損害之財產保險同視。又觀上訴人自
      承：「後者（定額）保險有人身保險的意義，並不考量實際損害的多寡，而是
      以事故發生定額支付，後者（定額）的費率是前者（實支實付）費率的二、三
      倍」等語（見本院九十三年四月二十日言詞辯論筆錄），足認上訴人於評估醫
      療保險之保險費率，並非全依被保險人應支付之醫療費用作為其承擔危險代價
      之估算，而係針對不同給付性質之保單，估計不同危險發生之機率，訂定不同
      之收費費率，益徵系爭保險附約之目的，並非在於填補被保險人之具體損害甚
      明。準此，上訴人主張系爭保險附約應具有損害填補性質，而有保險法關於複
      保險規定之適用云云，即非可採。
（三）又按保險法第三十六條固規定：「複保險，除另有約定外，要保人應將他保險
      人之名稱及保險金額通知各保險人。」惟此複保險通知義務之規定，係因財產
      保險之目的在填補損害，有損害始有賠償，被保險人不得為超額賠償請求，亦
      不得以複保險為變相之超額保險，以防止道德危險之發生。因之，為使保險人
      於承保前即得就保額是否超逾保險標的價額，危險是否過分集中等為評估，以
      決定是否承保，故課予要保人應盡複保險通知之義務。反之，人身保險因人身
      無法以經濟上利益估定其價值，自無超額賠償之問題，且倘保險法有關複保險
      之規定於人身保險有其適用，則要保人為複保險而依保險法第三十六條之規定
      通知保險人後，於保險事故發生時，依保險法第三十八條之規定，各保險人僅
      就其所保金額負比例分擔之責，其賠償總額不得超過保險標的之價值，此不僅
      與人身保險為定值保險、定額理賠之本質有違，且將人身價值侷限於某一價格
      ，自屬輕蔑人類之生命、身體。是以複保險通知義務之規定，雖列於保險法總
      則章，但其適用範圍應僅限於財產保險，而不及於人身保險。準此，本件被上
      訴人向包括上訴人在內之多家保險公司投保醫療保險，雖為兩造所不爭，惟依
      上所述，系爭保險附約並無保險法關於複保險規定之適用，則被上訴人即無依
      保險法第三十六條規定將複保險通知各保險人之法定義務。
（四）再查，系爭保險附約之保險契約內容變更申請書載有「是否已購買各壽險公司
      之實支實付型醫療險□是□否」乙欄，而被上訴人並未就「是」或「否」為任
      何勾選等情，為兩造所不爭，且有系爭保險附約九十年六月二十七日及同年九
      月十一日保險契約內容變更申請書在卷可稽，堪以認定。茲據證人翁淑玲（即
      招攬系爭保險附約之保險業務員）於原審證稱：「（你有無詢問他（指被上訴
      人），有無買過其他家保險？）沒有」等語（原審卷第一五五頁），及於本院
      審理中結證：「之前我已知道被上訴人有投保南山人壽，但是在變更申請書詢
      問是否有購買其他壽險公司的欄位，並沒有特別勾選，上開申請書勾選欄部分
      是詢問被上訴人之後再勾選，對於有無向其他保險公司投保的欄位未勾選，保
      險公司並沒有叫我再補正，而我可能也有疏忽未勾選，之後保險公司才有嚴格
      要求我們要勾選」等語（本院九十三年三月二十四日準備程序筆錄），足徵上
      開保險契約內容變更申請書係屬上訴人片面製作之定型化文書，而被上訴人並
      無以契約特別約定之方式，要求被上訴人應負據實告知有無投保其他家保險公
      司醫療險之義務。是以上開詢問事項既未列入被上訴人必須告知之特約條款中
      ，被上訴人亦無故意不為複保險通知之情事，則上訴人主張被上訴人未依保險
      契約約定，以書面告知其有複保險之情形云云，委無可採。
（五）復按保險金之給付，係以保險事故之發生為停止條件。本件被上訴人因有肛門
      管與痔瘡之疾病方至民生醫院住院十日，並接受肛門管與痔瘡之切除手術
      ，有被上訴人提出之民生醫院診斷證明書附卷可證。依系爭新溫心保險附約第
      十四條、第十五條約定，被上訴人若因疾病，經醫師診斷在住院期間必須接受
      手術治療且已接受手術者，上訴人即負有給付手術醫療保險金及手術療養保險
      金之義務。故上訴人徒以被上訴人住院日數與一般情形相比並非合理，因認被
      上訴人有圖謀高額醫療保險金，求取不當得利云云，係屬臆測之詞，尚難憑信
      。再上訴人對於被上訴人所罹前開疾病，並未提出積極事證證明該疾病係被上
      訴人自該附約生效日起持續有效三十日以前即已存在之疾病（依系爭新溫心保
      險附約第二條約定，於前揭期間即已存在之疾病非屬保險人之承保範圍），亦
      未證明被上訴人有何故意造成罹患該疾病之行為，而有使保險金給付之停止條
      件成就之故意，自不得僅憑被上訴人曾投保多家保險公司醫療保險之事實，即
      任意猜疑被上訴人有意圖不當得利而為惡意複保險之情事。
（六）綜上所述，系爭溫情保險附約、新溫心保險附約係屬人身保險中之健康保險、
      傷害保險，而人身保險之保險利益，無法以經濟上利益估定其價值，並無保險
      價額之觀念，且其功能亦非在於填補被保險人之具體損害（財產上損害），不
      具有損害填補之性質，故人身保險自無超額賠償之不當得利之問題。因此，保
      險法複保險之相關規定並不及於人身保險，自不適用於系爭溫情保險附約、新
      溫心保險附約甚明。是以被上訴人於投保系爭溫情保險附約、新溫心保險附約
      前之八十九年八月二十三日雖已向南山人壽投保日額型醫療保險，惟系爭溫情
      保險附約、新溫心保險附約既無適用保險法關於惡意複保險而無效規定之餘地
      ，則被上訴人依系爭新溫心保險附約第十四條、第十五條約定，請求上訴人給
      付手術醫療保險金二萬元、手術療養保險金一萬元，合計三萬元，即屬正當。
七、末按給付有確定期限者，債務人自期限屆滿時起，負遲延責任。給付無確定期限
    者，債務人於債權人得請求給付時，經其催告而未為給付，自受催告時起，負遲
    延責任；其經債權人起訴而送達訴狀，或依督促程序送達支付命令，或為其他相
    類之行為者，與催告有同一之效力；遲延之債務，以支付金錢為標的者，債權人
    得請求依法定利率計算之遲延利息。但約定利率較高者，仍從其約定利率；應付
    利息之債務，其利率未經約定，亦無法律可據者，週年利率為百分之五，民法第
    二百二十九條第一項、第二項、第二百三十三條第一項及第二百零三條分別定有
    明文。本件被上訴人得請求上訴人給付之前開金額，並未據被上訴人主張定有給
    付之期限，則被上訴人請求自原審起訴狀繕本送達之翌日起，按年息（即週年利
    率）百分之五計算之利息，並未逾兩造所為保險金給付遲延利息利率（即年息百
    分之十）之約定，有系爭醫療保險附約在卷可參，自非法所不許。是以被上訴人
    於九十年九月十二日向上訴人投保之系爭溫情保險附約、新溫心保險附約所生之
    法律關係既仍有效存在，且依上訴人之認諾及系爭新溫心保險附約之約定，上訴
    人應給付被上訴人因痔瘡及肛門管住院及開刀手術之保險金合計三萬七千五百
    元，從而，被上訴人依此訴請確認兩造於九十年九月十二日所成立第00000
    00000號保險契約（原判決主文第一項誤繕為第0000000000號保
    險契約，應予更正，併此敘明）所附加之溫情保險附約及新溫心保險附約所生之
    法律關係存在，並請求上訴人給付被上訴人三萬七千五百元，及自原審起訴狀繕
    本送達翌日即九十二年一月四日起至清償日止，按年息百分之五計算之利息，為
    有理由，應予准許。又確認之訴，其性質上並無假執行之問題，而本於被告認諾
    所為之判決及就民事訴訟法第四百二十七條第一項訴訟適用簡易程序所為被告敗
    訴之判決，應依職權宣告假執行，此觀民事訴訟法第三百八十九條第一項第一款
    、第三款規定即明。是則原審判決確認系爭溫情保險附約、新溫心保險附約所生
    之法律關係存在，並命上訴人如數給付保險金併就此部分依職權宣告假執行，暨
    依聲請宣告預供擔保免為假執行，於法並無不合。上訴意旨指摘原判決不當，求
    予廢棄改判，為無理由，應予駁回。
八、兩造其餘攻擊或防禦方法及舉證，均不影響本院所為前開論斷及判決之結果，爰
    不一一論述，附此敘明。
九、據上論結，本件上訴為無理由，依民事訴訟法第四百三十六條之一第三項、第四
    百四十九條第一項、第七十八條，判決如主文。
中　　　華　　　民　　　國　　九十三　　年　　　五　　　月　　 四　　　 日
                                臺灣臺南地方法院民事第二庭
~B審判長法　官　蔡美美
~B　　　法　官　林育幟
~B　　　法　官　張季芬
右正本證明與原本無異
本判決不得上訴
中　　　華　　　民　　　國　　九十三　　年　　　五　　　月　　 四　　　 日
~B　    法院書記官　李榮杰
